【裁判字號】    98,交聲,2158
【裁判日期】    980819
【裁判案由】    交管條例聲異
【裁判全文】
臺灣板橋地方法院交通事件裁定        98年度交聲字第2158號
原處分機關  臺北市交通事件裁決所
異  議  人  甲○○
即受處分人
上列受處分人因違反道路交通管理處罰條例案件，對於臺北市交
通事件裁決所中華民國98年7 月10日所為之北市裁罰字第裁22－
C00000000 號處分（原舉發通知單號：北縣警交大字第C0000000
0 號），聲明異議，本院裁定如下：
    主  文
異議駁回。
    理  由
一、原處分以：異議人即受處分人甲○○因所有之FE7－150號普
    通重型機車（下簡稱重機車），於民國（下同）98年5 月22
    日10時23分許，有停放在禁止臨時停車之臺北縣中和市○○
    路291 號雙和醫院人行道之違規行為，經臺北縣政府警察局
    中和第二分局交通分隊執勤員警依據科學儀器取得證據資料
    即拍攝採證照片後，依法將上開重機車移置保管處所；異議
    人同日前往保管處所領回前述重機車時，為警填單舉發如上
    違規事實。前述交通違規，經移送原處分機關即臺北市交通
    事件裁決所，異議人依限提出申訴，經原處分機關向本件舉
    發員警職配之臺北縣政府警察局中和第二分局再行查證結果
    ，根據本案舉發所提事證，仍認異議人違規事實明確，而依
    道路交通管理處罰條例第56條第1 項第1 款規定，裁處異議
    人罰鍰新臺幣600 元。
二、本件聲明不服意旨係謂：
(一)、異議人於98年5 月22日10時許，將車號：FE7－150號重機車
    暫停放在中和市○○路281 之10號大廈騎樓旁之空地上，該
    處有樹有旗桿，也未設有禁止停放機車告示牌，又伊停車位
    置距離人行道有一段距離，並未妨礙行人及交通，伊使前往
    中和市○○路291 號雙和醫院看診。而於同日12時許，伊發
    現上開停放車輛已遭拖吊並為警填單舉發違規，然伊前述停
    放車輛處所並未違反交通管理規則，故本件舉發不合情理。
(二)、又，臺北縣政府警察局中和第二分局以98年6 月30日北縣警
    中二交字第0980029504號函復稱：經查98年5 月25日10時23
    分於中和市○○路295 號（鋁棚架屋前）發現FE7－150號重
    機車在人行道上停車，違規事實明確，如採證照片所示等語
    ，但異議人於當日從未將上開重機車停放在前述地點，且舉
    發員警提供給伊的採證照片亦與當日事實不符，警局上述內
    容完全偽造事實。
(三)、再，異議人另於98年7 月17日收受同一警察機關送達如上同
    文號、同日期之函文，該函則稱：經查98年5 月22日10時23
    分於中和市○○路291 號雙和醫院前發現FE7－150號機車在
    人行道停放違規明確屬實等語。惟警局上開陳述也是造假不
    是事實。雙和醫院291 號門前能停車嗎？此參伊自行拍攝之
    現場照片，可知伊係將前述重機車停放在中和市○○路281
    之10號大廈旁空地上，怎會跑到291 號醫院門前停車。故警
    方所報事實不符，公務員造假請依法查處，並退還伊已繳納
    之罰鍰新臺幣（下同）600 元、移置及保管費共300 元、領
    回機車時搭乘計程車資120 元、合計1,200 元等云云。
三、經查：
(一)、按人行道，係指為專供行人通行之騎樓、走廊及劃設供行人
    行走之地面道路與人行天橋及人行地下道；又人行道不得臨
    時停車，道路交通管理處罰條例第3 條第3 款、道路交通安
    全規則第111 條第1 款分別定有明文。次按汽車停車時，在
    禁止臨時停車處所不得停車；而汽車駕駛人停車時，在禁止
    臨時停車處所停車者，處新臺幣600 元以上1200元以下罰鍰
    ，道路交通安全規則第112 條、道路交通管理處罰條例第56
    條第1 項第1 款亦均有明定。而依道路交通安全規則第2 條
    第1 款規定，汽車係指在道路上不依軌道或電力架線而以原
    動機行駛之車輛（包括機器腳踏車即機車），故機車駕駛人
    在禁止臨時停車處所停車者，亦應依前揭規定處罰。
(二)、本案違規事實認定所憑證據暨理由之說明：
    異議人所有之車號：FE7－150號普通重機車，有於98年5 月
    22日10時23分許，在臺北縣中和市○○路291 號雙和醫院人
    行道上違規停放之事實，為在場執勤之臺北縣政府警察局中
    和第二分局交通分隊警員拍攝採證照片後，因認異議人如上
    行為，已違反道路交通管理處罰條例第56條第1 項第1 款規
    定，依據同條第2 項規定，當場移置上開重機車予保管處所
    。嗣異議人前往辦理領車事項，經員警於同日填單告發如上
    違規行為並交付異議人以為通知，異議人同日繳付罰鍰600
    元、移置及保管費共300 元後領回上開重機車之情節，此有
    臺北縣政府警察局北縣警交大字第C00000000 號舉發違反道
    路交通管理事件通知單、臺北縣政府警察局中和第二分局98
    年6 月30日北縣警中二交字第0980029504號函【本院另按：
    有關此函文原記載內容有所誤繕一節，其說明，詳參下列(四)
    之部分。】、98年7 月17日北縣警中二申字第0980031369號
    函、受理違反交通管理事件被通知人申訴理由查詢表、違規
    採證照片7 張、臺北縣拖吊管理系統（保管場）出場登記單
    列印資料、臺北縣政府警察局公務電話紀錄簿影本1 紙，以
    及臺北市交通事件裁決所北市裁罰字第裁22－C00000000 號
    裁決書暨送達證書等均在卷可稽。是異議人確有於前述時、
    地，將其所有之上開重機車停放於禁止臨時停車之人行道上
    此一違規行為，至堪認定。
(三)、異議人提出其所有之車號：FE7－150號重機車，係停放在臺
    北縣中和市○○路281 之10號大廈旁空地上，並未停放在本
    案舉發員警所稱違規停車地點即同路段291 號之雙和醫院人
    行道；又伊停車地點並未影響行人，該處所亦未設置禁止停
    放機車標誌；且雙和醫院大樓前方無法停放機車等辯解，經
    核均不足採為有利認定。詳如下列說明：
    １、按人行道不得臨時停車，而汽車駕駛人（包括機車駕駛
        人）停車時，在臨時停車處所停車者，即屬道路交通管
        理處罰條例第56條第1 項第1 款所指之違規行為。查本
        案舉發異議人違規停車之地點，係為臺北縣中和市○○
        路291 號雙和醫院前劃設供行人行走之地面道路，其上
        並鋪設人行道磚，是前述處所核係人行道無誤，觀諸卷
        附之採證照片7 張自屬明確。再，以本案舉發員警所攝
        前揭採證照片，與異議人自行拍得違規處所前後位置相
        片暨其所繪停車地點草圖互為參稽，可悉異議人停放上
        開重機車之處所，一側固然見有大廈騎樓，然而，該大
        廈騎樓與本案舉發違規地點並非緊密相接，兩者間尚有
        經他人以鍊條、棚架與門扇等物件組合圈框之地；況異
        議人前述重機車停放地點，地面確實鋪設人行道磚，並
        設置公車招呼站與雙和醫院急診處、停車場、門診大樓
        等各項院區設施之指示標牌，是據上述，堪認異議人為
        警舉發本案違規之停車地點，確屬臺北縣中和市○○路
        291 號雙和醫院人行道處所，無訛。第次，前揭雙和醫
        院相關設施，係有門診大樓、急診處、停車場，並劃設
        汽車通行道路與人行道，人行道上亦設置公車招呼站供
        公眾利用，顯然該院區腹地並非促狹窄隘，此觀諸異議
        人拍攝雙和醫院大樓前後情景相片與其所繪停車地點草
        圖，自明。然異議人徒憑相片所示雙和醫院大樓前方汽
        車通行道與騎樓等處，即逕自解為此係「雙和醫院前人
        行道」，指摘本件員警舉發記載違規地點不實，顯有所
        誤認。從而，異議人辯陳：伊停放車輛地點係在臺北縣
        中和市○○路281 之10號大廈騎樓旁空地上，又雙和醫
        院大門前大廈及道路顯然無法停車等情詞，容或誤會，
        當不足採。
    ２、至異議人執以：伊停車地點並未影響行人，該處亦未設
        置禁止停放機車標誌云云。經查，道路交通安全規則第
        112 條第15款規定：「停車時間、位置、方式及車種，
        如公路主管機關、市區道路主管機關或警察機關有特別
        規定時，應依其規定。」，可知公路主管機關、市區道
        路主管機關或警察機關為因應地區需要，得以在禁止臨
        時停車之人行道特別劃設機車停放格線之方式，設置供
        為機車停放區域；反之，未經前揭主管機關或警察機關
        特別劃設有機車停放格之人行道，依旨揭規定，仍為禁
        止臨時停車處所，駕駛人即不得任意停放機車，甚明。
        本件異議人停放車號：FE7－150號重機車之處所，係為
        人行道，已詳如前說明；又該地點並未特別劃設供機車
        停放之停車格線，有舉發員警與異議人分別拍攝之違規
        地點照片均在卷足憑。況且，人行道設置目的係專供行
        人通行使用，基於道路交通管理之公益目的，不論在該
        處停車是否確實影響交通，均不容私人停車佔用以妨礙
        行人通行安全。是依前揭論旨，異議人不得恣意將機車
        停放在上述人行道，尚不因該處人行道是否設置禁止停
        放機車標誌而有異。準此，異議人旨開違規停放重機車
        在禁止臨時停車之人行道此一事實，事證至臻明確，其
        提出如上情詞置辯，仍不足採為有利認定。
(四)、異議人爭執臺北縣政府警察局中和第二分局98年6 月30日北
    縣警中二交字第0980029504號函復本件舉發違規情節，與事
    實不符之部分，為無理由。茲說明如下：
    異議人因不服為警舉發首開違規事實，依限向原處分機關提
    出申述，為原處分機關函請舉發員警職配之臺北縣政府警察
    局中和第二分局再行調查結果，經該局以98年6 月30日北縣
    警中二交字第0980029504號函復略以：「經查98年5 月25日
    10時23分於中和市○○路295 號前發現FE7－150重機車人行
    道違規停車，如採證照片所示，違規事實明確屬實」等語，
    固有異議人提出前開函文在卷供參；另依如上函文記載舉發
    經過，自形式上觀察，似有違規時、地與本件舉發通知單記
    載內容不符之處。然而，臺北縣政府警察局中和第二分局復
    以98年6 月30日北縣警中二交字第0980029504號函（即同上
    發文日期、案號），再次說明本件違規舉發經歷情形，其內
    容係謂：「經查98年5 月22日10時23分於中和市○○路291
    號前發現FE7－150重機車人行道違規停車，如採證照片所示
    ，違規事實明確屬實」等語，並向異議人再為郵務送達，98
    年7 月17日經異議人收悉，此據異議人自承在卷（參本件聲
    明異議狀），並提出如上函文附卷可憑。第之，該局又於98
    年7 月17日，以北縣警中二申字第0980031369號函文翔實說
    明本案舉發違規時、地與歷程，並提出舉發員警填製之受理
    違反交通管理事件被通知人申訴理由查詢表、採證相片7 張
    、出場登記單、公務電話紀錄簿影本與舉發通知單影本等為
    證，暨對於98年6 月30日北縣警中二交字第0980029504號函
    原記載內容為：「98年5 月25日10時23分於中和市○○路29
    5 號前發現FE7－150重機車人行道違規停車」一節，亦清楚
    釋析此係該函文回覆誤植情形。從而，依據本案舉發之臺北
    縣政府警察局中和第二分局歷次函敘答復內容暨所提事證，
    堪認該局原函文記載：「98年5 月25日10時23分於中和市○
    ○路295 號前發現FE7－150重機車人行道違規停車」等語詞
    ，係屬誤繕，且為該局再予詳細敘明並提出相關證據材料供
    為參稽。然而，異議人於本件聲明異議時，仍就如上已經舉
    發機關查析之同一事項提出不服情詞，質疑員警虛捏事實違
    法舉發，為無理由，自不可採。
(五)、綜前所論，員警舉發本件異議人所有之車號：FE7－150號重
    機車有首揭在人行道違規停車之行為，其違規事證至臻明確
    ，堪予認定。原處分機關稽以舉發機關所提違規事證，認定
    異議人確有如上違反道路交通管理處罰條例第56條第1 項第
    1 款規定之事實，依法裁處異議人罰鍰600 元【另按：異議
    人因本件違規行為，經執勤員警當場依法移置該車予保管處
    所，嗣經異議人領回並給付移置費及保管費共300 元，附此
    敘明】，核無違誤或不當。異議人就原處分機關作出如上裁
    罰，聲明異議，為無理由，應予駁回。
四、據上論斷，應依道路交通案件處理辦法第19條，裁定如主文
    。
中    華    民    國    98    年    8     月    19    日
                        交通法庭法  官  黎錦福
上列正本證明與原本無異。
如不服本裁定，應於裁定送達後5 日內敘明抗告理由，向本院提
出抗告狀。
                                書記官  蔡麗春
中    華    民    國    98    年    8     月    19    日


司法院資訊處製作；財團法人民間司法改革基金會備份。
